【裁判字號】    98,訴,1415
【裁判日期】    991217
【裁判案由】    妨害性自主等
【裁判全文】
臺灣臺南地方法院刑事判決              98年度訴字第1415號
公  訴  人  臺灣臺南地方法院檢察署檢察官
被      告  江重義
上列被告因妨害性自主等案件，經檢察官提起公訴（98年度偵字
第3712號），本院判決如下：
    主  文                                              
江重義犯剝奪他人行動自由罪，累犯，處有期徒刑捌月；又犯強
制猥褻罪，累犯，處有期徒刑壹年；應執行有期徒刑壹年陸月。
    事  實
一、江重義前因殺人案件，經臺灣高等法院臺南分院以95年度上
    更(二)字第181號判處有期徒刑14年，由最高法院以85年度臺
    上字第5298號駁回上訴確定，執行至民國（下同）92年4月9
    日縮刑假釋出監，嗣於民國（下同）97年6月1日假釋期滿未
    經撤銷，以已執行完畢論。詎仍不知惕勵，復於98年2月23
    日晚間11時餘許，在臺南縣關廟鄉○○村○○街某處，見Ａ
    女（警詢及偵查代號：00000000，真實姓名、年籍詳卷）騎
    乘機車準備離去之際，江重義竟基於剝奪他人行動自由之單
    一故意，徒手奪下Ａ女手中之行動電話1支，並取走Ａ女插
    在機車電門上之機車鑰匙1支，致使Ａ女無法騎乘機車離去
    ，Ａ女見江重義帶有酒意，心生懼怕，又見附近之同村旺萊
    路261巷40號門前有李傳銘等人正在泡茶，遂跑至該處向李
    傳銘借用行動電話撥打予家住該村四維街72巷19號之友人郭
    佳榮，江重義竟基於同上之犯意跟隨而至，又將Ａ女借得之
    行動電話拿走，返還給李傳銘，江重義並以徒手及該處置放
    之空塑膠瓶敲打Ａ女頭部數下未成傷，喝令Ａ女坐下，向Ａ
    女恫稱不准逃跑，否則要對Ａ女開槍不利，嗣李傳銘倒茶給
    江重義，江重義則拿茶杯假意要Ａ女喝茶，當Ａ女伸手欲取
    茶杯時，江重義竟將杯內之茶水倒在Ａ女之頭上，繼又要求
    Ａ女剝花生給渠吃，Ａ女之動作稍有緩慢，即遭江重義辱罵
    ：「幹你娘老雞巴」等穢語（公然侮辱部分，未據告訴），
    Ａ女於深夜獨自1人且無交通工具可供離去，又遭江重義施
    以前述之傷害、恫嚇及辱罵等暴力行為，造成Ａ女深感無助
    及恐懼，不敢逃跑；嗣於同日晚間11時35分許，江重義又基
    於同上之犯意，喝令Ａ女乘坐渠停放於該處之車牌號碼5S─
    8492號自用小客車之副駕駛座，Ａ女不得已而屈從上車，江
    重義並進而將車門上鎖，逕自駕駛上開小客車強予搭載Ａ女
    離去，途中，江重義並揚稱要把Ａ女載去埋掉，致使江重義
    心感恐懼。嗣江重義將上開小客車駛至陸軍山區○○○道路
    （車行路徑：沿上開四維街72巷行駛，再繞回旺萊路261巷
    40號前，繞了2圈後由四維街往北，右轉至松安街，再左轉
    回旺萊路往北行，右轉中正路開往臺南縣龍崎鄉方向，駛至
    北花村接近新光村處，再沿中正路折返西行，至北安一街右
    轉往新埔村方向，行駛至南雄路二段右轉，開往臺南縣關廟
    鄉埤頭村方向，過保東派出所之11.4公里處，右轉至陸軍山
    之產業道路），Ａ女向江重義表示想要回家，江重義怒喝Ａ
    女不准吵鬧，揮拳毆打Ａ女臉部未成傷，之後，江重義將車
    停在四周雜草叢生之產業道路某處，斯時約為同日晚間11時
    50分許，江重義於車內要求Ａ女親吻其嘴巴，Ａ女為求脫身
    ，不得不配合，然亦趁機口咬江重義之舌頭，江重義因疼痛
    而停止親吻，後又大起色心，基於強制猥褻之犯意，違反Ａ
    女之意願，將手伸入Ａ女之衣服內，強行撫摸Ａ女之胸部，
    並將Ａ女之衣服掀起，強予親吻Ａ女胸部數次，並強拉Ａ女
    之手撫摸江重義生殖器，重義復欲脫下Ａ女褲子，經Ａ女拒
    絕，並夾緊雙腿，江重義乃未為之，然又以右手伸入Ａ女褲
    內，撫摸摩擦Ａ女下體外陰部，同時以左手自慰至射精為止
    ，江重義即該等強暴之方式違反Ａ女意願，對Ａ女為猥褻之
    行為。其後，江重義駕駛上開小客車，搭載Ａ女返回臺南縣
    關廟鄉○○路261巷40號前（車行路徑：沿該產業道路左轉
    臺19甲線南下，左轉成功路往東行接中正路，再右轉沿旺萊
    路返回臺南縣關廟鄉○○路261巷40號，往返路線總長約
    22.7公里），途中江重義將Ａ女之上開行動電話及機車鑰匙
    返還予Ａ女，迄至98年2月24日凌晨1時50分許，始讓Ａ女下
    車離去，剝奪其行動自由之時間約2小時餘許。之後，Ａ女
    報警處理，警方循線查獲上情。
二、案經Ａ女訴由臺南縣警察局歸仁分局報告臺灣臺南地方法院
    檢察署檢察官偵查起訴。
    理  由
一、訊據被告江重義對於其於上開時、地，先徒手奪下告訴人Ａ
    女之行動電話，並取走Ａ女插在機車電門上之機車鑰匙，隨
    後在上開泡茶處，以手及空寶特瓶敲打Ａ女頭部，並將茶水
    倒在Ａ女頭上，復以穢語辱罵Ａ女，之後其開車搭載Ａ女繞
    行上開路線前至陸軍山區○○○道路，其並在該處自慰射精
    為止，嗣後其將Ａ女載回至上開旺萊路261巷40號，Ａ女始
    行離去等情承認不諱，然矢口否認涉有剝奪他人行動自由及
    強制猥褻等罪嫌，辯稱：本件一開始時，我算是把Ａ女的行
    動電話及機車鑰匙揮到旁邊，不讓她打電話，她很生氣，就
    走過去上開泡茶地點找李傳銘，跟李傳銘借電話，不知道打
    電話給何人，我也跟過去，她女講完手機後，我就叫她喝茶
    ，她好像把手機放在茶桌上，李傳銘就把手機收回去，因為
    我跟Ａ女過不要跟郭佳榮在一起，她說我雞婆，我就用手、
    保特塑膠瓶打她，因為她一直罵我，我也有倒茶水到她頭上
    ，我也有罵她髒話，後來Ａ女的意思是說她懷疑她先生沒有
    拜託我管這件事，她說就算我載她去找她先生，她也不怕，
    我就跟她說我帶妳去找妳先生，是Ａ女自己要我開車載她去
    找她老公的，在車上它還一直罵我，後來在陸軍山區○○○
    道路時，我沒有要求要Ａ女親吻嘴巴，當時我們也沒有親吻
    ，我也沒有摸她胸部及下體，我當時只是有打Ａ女，我也有
    在車上自慰射精，我當時是說Ａ女討客兄，是覺得自己很美
    嗎？我說要教訓她，然後打了她胸部1下，這是為了要教訓
    Ａ女，她坐我旁邊，她說我「討客兄」關你什麼事，我回說
    是沒我的事，但是妳先生拜託我，我不能管嗎？她說她先生
    沒有用的人，她說我也是沒用的人，我一生氣就揮拳，打到
    她的下巴，她有閃開，頭一低，我就看到她那天胸口有一顆
    痣，那時我也有叫她下車，要把她丟在陸軍山區○○○道路
    ，她說外面很黑她不要下車，我說妳先生這麼好，為何還要
    去找郭佳榮，她說：那是我家的事，不用你雞婆，她要我帶
    她回家，我說好但是妳不要再跟郭佳榮在一起，不然我跟妳
    先生不好交待，她又說那你下體有比郭佳榮大嗎？因為我之
    前有喝酒，我就叫Ａ女將頭轉至車外，我把下體拿出來給她
    看，之後我就自慰射精，我也不知道當時我為何會作這樣的
    事情云云。經查：
  (一)上開犯罪事實，業據Ａ女於偵審中以證人身分到庭結證綦詳
    （見偵卷第35至40頁，本院卷第116至135頁），大致相符，
    並有行車路線圖1紙及上開車行路徑沿線照片6張附卷可稽（
    見警卷第24至26頁，偵卷第29頁），又本件案發後，警方於
    98年2月26日上午11時40分許，前往被告位於臺南縣關廟鄉
    ○○村○○街48號住處前採集車牌號碼5S─8492號自用小客
    車內之相關跡證，經送驗結果，其中採自上開小客車前座棉
    棒精子細胞層之DNA-STR型別與被告之DNA-STR型別相同，該
    型別在臺灣地區中國人分布機率預估為（2.63）乘以（10之
    負19次方）等情，亦有上開小客車暨該車內採集跡證之照片
    共11張、內政部警政署刑事警察局98年4月21日刑醫字第098
    0037124號鑑驗書1份附卷可憑（見警卷第29、30頁，偵卷第
    52及背面），而被告對於其在上開小客車內自慰射精乙節於
    警詢時及偵審中亦均承認無誤，衡諸Ａ女與被告並不熟識，
    素無仇怨，當無設詞構陷被告之理，故Ａ女所證，可信為真
    正，檢察官起訴所指本件犯罪事實，尚非無的。
  (二)況且，(1)被告於警詢時及98年2月26日之偵查中先辯稱：我
    將Ａ女機車鑰匙從發動的機車電門中熄火拔下，當場交給Ａ
    女，並叫Ａ女把正在通話的手機收好云云（見警卷第5頁，
    偵卷第10頁），嗣於98年4月21日之偵查中改稱：我在郭佳
    榮的門口看到Ａ女，Ａ女當時坐在機車上，我就把她手上的
    手機鑰匙拿起來，再把插在機車的鑰匙熄火，再把鑰匙丟到
    郭佳榮家門口，但是沒有把鑰匙拿走，我當時有喝酒，以為
    她打電話要叫人，我當天喝的很酒醉，我應該是再把地上的
    鑰匙撿起來還給她，馬上就還她云云（見偵卷第44頁），又
    於審理中另稱：我把Ａ女機車鑰匙及手機丟在旁邊，Ａ女很
    生氣，就走過去找李傳銘云云（見本院卷第139頁），是被
    告所辯先後不一，難認可採，再衡諸Ａ女其後即須向李傳銘
    借用手機之事實，可見Ａ女之手機及機車鑰匙當時確係遭被
    告取走，被告並非立刻歸還Ａ女，亦非如其另所辯係丟至一
    旁，否則，Ａ女當時即可逕自、或至一旁拾起該等物品後，
    持用自己之手機撥打電話，或騎乘機車離去，絕無還須跑至
    上開泡茶處，另向李傳銘借用手機之情事，故被告所為互見
    矛盾之辯解，均與事實不合，皆不足採信。(2)被告於98年2
    月26日、98年4月21日之偵查中先辯稱：「（檢察官問：你
    有掀開被害人上衣，並摸被害人胸部，還說你的痣很大顆，
    還說他右邊乳房有痣? ）我是打她時手揮到她的胸部，他胸
    部上方有一顆痣，我沒有摸她乳房。」、「‧‧‧我沒有摸
    她的胸部，是我要打她的時候，手揮到她的胸部感覺到有一
    顆痣，我不知道那顆痣長在哪裡‧‧‧」云云（見偵卷第13
    、45頁），嗣於本院審理中改辯稱：「（審判長問：你是如
    何碰到Ａ女胸部？）答：‧‧‧她說她先生沒有用的人，她
    說我也是沒用的人，我一生氣就揮拳，打到她的下巴，她有
    閃開，頭一低，我就看到她那天胸口有一顆痣‧‧‧」云云
    （見本院卷第144頁），被告對於其如何知悉Ａ女胸口有痣
    乙節，或謂揮打時感覺而知，或謂Ａ女低頭閃躲時看到而知
    ，先後所辯不符，且衡情而論，常人實無法因手部突然間揮
    打而瞬間接觸他人胸部，即可感覺到該胸部處生有痣記，故
    被告所辯顯與常理相違，均難信為真正。(3)另參諸Ａ女與被
    告並不認識，但Ａ女聽過被告曾服刑，被告之綽號為「紅龜
    義」，本件案發當時被告係酒後，甚為兇惡等情，業據Ａ女
    於偵審中證述在卷（見偵卷第36頁，本院卷第117、118、12
    1、122頁），況且，Ａ女於深夜遭被告強行取走機車鑰匙及
    手機，心生恐懼，立即走避至上開泡茶處借用行動電話聯絡
    友人，復遭被告拿走，並被施以毆打頭部、澆淋茶水及辱罵
    穢語等強脅手段，Ａ女欲行離去，猶受被告恫嚇而不得離開
    ，顯見Ａ女躲避被告，唯恐不及，當無自願乘坐被告小客車
    ，與被告同去尋找Ａ女先生之理，更何況，依被告所辯，Ａ
    女係不相信被告所述Ａ女配偶曾拜託被告處理Ａ女交友之事
    ，方才願與被告前去尋找Ａ女配偶，若果如此，則Ａ女如欲
    知悉被告所述是否為真，則撥打電話詢問其配偶即可，實無
    不知其配偶所在，而於深夜時分，在無人陪同之情形下，竟
    與其所懼怕之被告一同駕車前往尋找之道理，尤其更無與被
    告同至四下無人之山區，多所停留之可能，故認被告所辯，
    與常情大相違背，無法信為真正，顯見Ａ女確實受到被告以
    上開強脅及恫嚇等非法方式相加，致使Ａ女喪失其行動自由
    ，遭受剝奪。(4)再者，被告於警詢時乃辯稱：「（警詢：之
    後你載被害人至龍崎鄉牛稠埔後折返往關廟鄉保東派出所後
    方約1至2公里處陸軍山區○○道路上作何事？）答：我只有
    叫被害人（Ａ女）下車罰站，我叫他臉朝高速公路方向（與
    我反方向），且叫她眼睛閉起來，我要在背後向它發射高射
    炮（表示要對她射精），然後被害人不肯下車，只有臉轉過
    去眼睛閉起來，然後被害人此時有問我發射高射炮是什麼意
    思，我有向她解釋，然後被害人聽到後覺得很好笑，並說她
    看我的長相根本不會硬也不夠長，如何發射高射炮，但是我
    當時非常生氣想翻臉，我就表示你給我下車，如果你不下車
    ，我就真的要發射高射炮在她臉上，被害人此時並表示沒有
    關係，我並稱三更半夜看到鬼，被害人還在笑，於是我自慰
    並射精後，她還表示要拿衛生紙幫我擦，我表示不好意思不
    用了，之後我就載被害人返回泡茶處讓其自行回家云云（見
    警卷第7頁），此與被告於審理中所辯，已難謂相符，且Ａ
    女與被告並不相識，Ａ女係受迫坐上被告小客車前，已遭被
    告施以諸多強脅行徑，業見前述，則Ａ女當無在該荒涼山區
    處所，猶與不認識之被告調笑，並向被告表示射精在Ａ女臉
    上並無關係之理，顯見被告所辯乃係臨訟卸責、避重就輕之
    詞，堪信被告在上開山區，確實曾對Ａ女為強制猥褻之行為
    ，當以Ａ女所證為可採。(5)至於證人李傳銘於審理中所證Ａ
    女向伊借用手機，及伊所見Ａ女與被告互動之情形（見本院
    卷第101至116頁），因與Ａ女及被告所述不符，且衡之證人
    李傳銘於98年3月14日之警詢時即已陳稱：我不要讓警方製
    作證人警詢筆錄，我讓警方製作談話表即可，我怕被告會來
    找我麻煩，我不願意出庭作證等語在卷（見偵卷第28頁），
    故認證人李傳銘關於此等部分之所證，無法為有利於被告之
    認定。
  (三)綜上，依上開證人之指證及相關卷證等資料，認為本件事證
    明確，被告所辯諸端委無足採，其上開犯行堪以認定。
二、(一)按刑法第302條第1項、第304條第1項及第305條之罪，均
    係以人之自由為其保護之法益。而刑法第302條第1項之罪所
    稱之非法方法，已包括強暴、脅迫或恐嚇等一切不法手段在
    內。因之，如以非法方法剝奪他人行動自由行為繼續中，再
    對被害人施加恐嚇，或以恐嚇之手段迫使被害人行無義務之
    事；則其恐嚇之行為，仍屬於非法方法剝奪行動自由之部分
    行為，應僅論以刑法第30  2條第1項之罪，無另成立同法第
    304條或第305條之罪之餘地，亦即刑法第302條第1項之剝奪
    他人行動自由罪，以私行拘禁或以其他非法方法，剝奪人之
    行動自由為要件。所謂非法方法，當包括強暴、脅迫、恐嚇
    等足以剝奪他人行動自由之情形在內。故剝奪他人行動自由
    所實施之非法方法，縱合於刑法第305條恐嚇危害安全之情
    形，仍應視為剝奪他人行動自由之部分行為，不應再論以該
    恐嚇危害安全罪（最高法院29年上字第3757號判例意旨、89
    年度臺上字第780號裁判意旨參照）。又按猥褻行為，係指
    姦淫以外有關風化之一切色慾行為而言，被告強吻及強行撫
    摸Ａ女胸部、下體等一連串行為，係在同一時、地為之，所
    侵害之法益相同，顯係出於單一犯意接續而為，整體觀之，
    屬客觀上足以興奮或滿足性慾之色情行為。被告以強暴及脅
    迫等方式剝奪Ａ女行動自由，妨害Ａ女自由離去，另以強暴
    方式對Ａ女猥褻，是核被告所為，係犯刑法第302條第1項之
    剝奪行動自由罪及同法第224條之強制猥褻罪。被告對Ａ女
    所為上開接連之強脅及恫嚇等非法方式，屬包含於妨害Ａ女
    行動自由之同一意念之中，應視為剝奪行動自由之部分行為
    。被告所犯上開2罪，犯意各別，行為互殊，應予分論併罰
    。被告有如上之犯罪科刑執行情形，有臺灣高等法院被告前
    案紀錄表在卷可參，其於有期徒刑執行完畢後，5年內故意
    再犯有期徒刑以上之本件2罪，均為累犯，各依法加重其刑
    。(二)爰審酌被告與Ａ女並非認識，竟於深夜時分，接連以強
    脅、恫嚇方式剝奪Ａ女自由達數小時，又被告不知尊重他人
    性自主權，僅為滿足自己一時私慾，不顧違反女子意願，於
    妨害自由期間強加猥褻，枉顧他人性自主權，對他人身心創
    害不小，且事後僅承認部分行為，飾詞否認大部分犯行，不
    知悔過認錯，無從認被告已有悔意，然被告曾獲得Ａ女諒解
    （參見偵卷第50頁之和解書），兼衡被告素行、犯罪動機、
    目的、手段、生活狀況及智識程度等一切情狀，認為檢察官
    關於判處被告應執行有期徒刑1年6月之求刑尚稱適當，分別
    量處如主文所示之刑，並定應執行刑，以資懲儆。
據上論斷，應依刑事訴訟法第299條第1項前段，刑法第302條第1
項、第224條、第47條第1項、第51條第5款，刑法施行法第1條之
1第1項、第2項前段，判決如主文。
本案經檢察官李白松到庭執行職務
中    華    民    國    99    年    12    月    17    日
                  刑事第十二庭  審判長法  官  盧鳳田 
                                      法  官  郭瓊徽
                                      法  官  黃琴媛
以上正本證明與原本無異。
如不服本判決應於收受本判決後10日內向本院提出上訴書狀，並
應敘述具體理由。如未敘述上訴理由者，應於上訴期間屆滿後20
日內向本院補提理由書狀（均須按他造當事人之人數附繕本）「
切勿逕送上級法院」。 
                                      書記官  黃憶筑
中    華    民    國    99    年    12    月    17    日
附錄本案論罪科刑法條全文
刑法第224條：
對於男女以強暴、脅迫、恐嚇、催眠術或其他違反其意願之方法
，而為猥褻之行為者，處6月以上5年以下有期徒刑。
刑法第302條第1條：
私行拘禁或以其他非法方法，剝奪人之行動自由者，處5年以下
有期徒刑、拘役或 3 百元以下罰金。

司法院資訊處製作；財團法人民間司法改革基金會備份。
